臺灣高雄地方法院民事判決
111年度雄簡字第685號
原      告  林雅貞  

            林雅蓮  
            林勝國  
            林勝鴻  
共     同
訴訟代理人  林嘉柏律師
被      告  財政部國有財產署南區分署

法定代理人  黃莉莉  
訴訟代理人  程光疑律師
上列當事人間確認債權不存在事件，本院於民國111年5月25日言
詞辯論終結，判決如下：
    主      文
確認被告對原告就臺灣屏東地方法院一一○年度司促字第二九○一
號支付命令所載之如附表所示債權不存在。
訴訟費用由被告負擔。
    事實及理由
壹、程序方面：
    按確認法律關係之訴，非原告有即受確認判決之法律上利益
    者，不得提起之，民事訴訟法第247條第1項前段定有明文。
    所謂即受確認判決之法律上利益，係指因法律關係之存否不
    明確，原告主觀上認其在法律上之地位有不安之狀態存在，
    且此種不安之狀態，能以確認判決將之除去者而言，若縱法
    院判決確認，亦不能除去其不安之狀態者，即難認有受確認
    判決之法律上利益（最高法院42年台上字第1031號判例參照
    ）。經查，本件被告前向臺灣屏東地方法院（下稱屏東地院
    ）聲請核發支付命令，經屏東地院於民國110年11月15日核
    發110年度司促字第2901號支付命令（下稱系爭支付命令）
    並載債權金額如附表所示，有系爭支付命令存卷可參(本院
    卷第25頁)，惟原告否認與被告間有系爭支付命令所載之債
    權存在，可見原告主觀上認其在法律上之地位有不安之狀態
    存在，且此種不安之狀態，得藉由確認判決除去，揆諸前開
    說明，應認原告提起本件確認之訴，有即受確認判決之法律
    上利益。
貳、實體方面：
一、原告主張：被告以座落屏東縣○○市○○段000地號之國有土地
    （下稱系爭土地）為其管理，卻遭訴外人林宗文自78年7月
    起至110年1月止（下稱系爭期間）在系爭土地上搭建門牌號
    碼為屏東縣○○市○○巷00○0號之地上物（下稱系爭建物）而無
    權占有，因此積欠使用補償費新臺幣（下同）322,857元（
    下稱系爭債權），林宗文去世後，原告為林宗文之繼承人，
    系爭債務應由原告繼承為由，向屏東地院聲請核發支付命令
    ，經屏東地院於110年11月15日核發系爭支付命令並載債權
    金額如附表所示。惟林宗文早於75年5月4日去世，根本無從
    於78年7月起占用系爭土地，況系爭建物為林宗文向他人承
    租，林宗文及原告一家人早於74年間舉家搬遷至屏東縣○○市
    ○○巷00○0號房屋，不論林宗文或原告，均自74年起即未再居
    住於系爭建物，自於系爭期間內無占用系爭土地。是系爭土
    地非原告占用，被告就如附表所示債權金額對原告之債權不
    存在，被告仍聲請系爭爭支付命令，兩造間就系爭債權是否
    存在既有爭議，原告亦就不存在之債權受強制執行之危險，
    有確認判決之法律上利益。爰依民事訴訟法第247 條之規定
    提起本訴等語。並聲明：確認被告對原告就系爭支付命令及
    系爭債權憑證所載如附表所示之債權不存在。
二、被告則以：系爭土地為國有土地，原告之父林宗文於78年以
    前建造系爭建物違法占用系爭土地，占用面積為54平方公尺
    ，於78年5月4日林宗文死亡後，改由原告繼承系爭建物繼續
    違法占用系爭土地，原告因此受有相當於租金之不當得利，
    被告遂向屏東地院聲請核發支付命令，經該院核發系爭支付
    命令因原告未提出異議而確定在案。原告皆未取得使用系爭
    土地之合法權源，被告自得依民法第179條規定請求原告返
    還所受利益，是以申報地價之年息5％計算原告於系爭期間占
    用所獲相當租金之不當得利，共計322,857元。至於原告雖
    稱早於74年搬離系爭建物，並提出戶籍謄本為證，惟戶籍之
    遷出與實際是否居住於系爭建物，係屬二事，再以，原告稱
    系爭建物為林宗文向他人承租，卻未提出租賃契約或相關資
    料為證，不足採信，縱使系爭建物為林宗文或原告向第三人
    租，由原告占有使用，仍屬無權占有系爭土地而需負擔民法
    第179條之責任語置辯。並聲明：原告之訴駁回。
三、本院之判斷：
    按當事人主張有利於己之事實者，就其事實有舉證之責任，
    民事訴訟法第277條前段定有明文。被告抗辯原告之父林宗
    文搭建系爭建物占有系爭土地一節，為原告所否認，依上開
    規定，被告自應就前揭抗辯負舉證之責。經查，林宗文於74
    年11月20日自屏東縣○○市○○巷0000號遷出至屏東縣○○市○○巷
    0000號，並於78年5月4日死亡，而系爭建物並未辦理第一次
    所有權登記，且自57年3月設立稅籍迄今，納稅義務人曾數
    次移轉異動，分別為陳蘇焦治、張港和、林陳春美、蔡振收
    、蘇萬國，至現今納稅義務人為蘇萬民，有戶籍資料、屏東
    縣財稅局111年2月22日屏財稅房字第1110006919號函及檢附
    之稅籍資料及課稅明細表可佐（本院卷第27頁、第37至45頁
    ）。雖系爭建物之所有權歸屬未必與納稅名義人名義相符，
    然系爭物之納稅名義人既非林宗文或原告，形式上已無從認
    定系爭建物為林宗文原始出資興建，要難僅以林宗文曾於死
    亡前居住於系爭建物，遽認為原始起造人。此外，原告既已
    否認有於系爭期間居住使用系爭建物，依舉證責任之規定，
    被告即應負舉證之責，然迄至本院言詞辯論終結前，被告均
    未能提出相關事證舉證證明林宗文為原始起造人，或原告於
    系爭期間有使用系爭建物而占用系爭土地，自難為有利於被
    告之認定。準此，被告抗辯系爭建物為原告之父原始起造而
    占用被告管理之國有土地一節，洵屬無據，難為可採。
四、綜上所述，原告之父並非出資興建系爭建物而原始取得系爭
    建物所有權之人，且被告未能舉證原告於系爭期間內使用系
    爭建物而占用系爭土地，則被告以此為由對原告聲請核發系
    爭支付命令，洵屬無據。故被告所執系爭支付命令所載之如
    附表所示債權不存在，原告依民事訴訟法第247 條之規定，
    訴請確認被告對原告就系爭支付命令所載如附表所示之債權
    不存在，為有理由，應予准許。
五、本件事證已臻明確，兩造其餘提出之主張、抗辯暨攻擊防禦
    方法，經審酌均於判決結果無影響，爰不一一論述，附此敘
    明。
六、訴訟費用負擔之依據：民事訴訟法第78條。
中    華    民    國   111    年    6    月    15    日
                    高雄簡易庭  法  官   鄧怡君
附表：
債權 新臺幣322,857元，及自支付命令送達翌日起至清償日止，按年息百分之5計算之利息，暨賠償督促程序費用新臺幣500元 
以上正本係照原本作成。
如對本判決上訴，須於判決送達後20日內向本院提出上訴狀。如
委任律師提起上訴者，應一併繳納上訴審裁判費。
中　　華　　民　　國　　111 　年　　6 　　月　　15　　日
                                書記官   吳語杰